臺灣高等法院刑事判決　　　　　　　　 96年度上訴字第548號
上　訴　人
即　被　告　甲○○
　　　　　　　　　　（另案在臺灣臺北看守所羈押中）
指定辯護人　本院公設辯護人　丁○○
上列上訴人因強盜案件，不服臺灣宜蘭地方法院95年度訴字第27
5號，中華民國95年12月13日第一審判決（起訴案號：臺灣宜蘭
地方法院檢察署95年度偵字第1724號），提起上訴，本院判決如
下：
    主  文
上訴駁回。
    事  實
一、甲○○曾因違反毒品危害防制條例案件，經原審法院以92年
    度訴字第150號判決判處有期徒刑10月確定，於94年2月26日
    縮刑期滿執行完畢。詎仍不知悛悔，復與王進輝（業經判處
    強盜罪刑確定）及真實姓名年籍不詳，甲○○稱呼為「阿叔
    」（以下簡稱「阿叔」）之成年男子，共同意圖為自己不法
    之所有，並基於強盜之犯意，結夥三人以上，於94年4月20
    日9時許，由不知情之陳進風（業經判處無罪確定）駕駛自
    用小貨車內載甲○○與王進輝、「阿叔」一同至「福氣多」
    便利商店，王進輝、甲○○、「阿叔」進入店內後，即將丙○○、乙○○圍在櫃檯內，並由「阿叔」對丙○○、乙○○
    以兇惡口氣喝稱：伊等為「三組」（按即警察單位刑事組）
    ，且揚言要查扣倉庫內遊戲機台，並將丙○○、乙○○押到
    「三組」，復取出手銬作勢欲銬住丙○○、乙○○，冒充警
    察行使職權，以此方式脅迫丙○○、乙○○交出遊戲機台，
    至使丙○○、乙○○不能抗拒，留在櫃台不敢動彈，任由甲○○、王進輝、「阿叔」進入倉庫，將其等所有之彈珠台1
    台（內有硬幣約新臺幣五、六千元，起訴書誤載為六、七千
    元）搬至上開自用小貨車得手。嗣因店內有客人前來購物，
    王進輝、甲○○、「阿叔」始行離去，前開取得機台內之金
    錢均花用殆盡。
二、案經宜蘭縣警察局宜蘭分局報請臺灣宜蘭地方法院檢察署檢
    察官偵查起訴。
    理  由
一、訊據被告矢口否認有強盜犯行，辯稱：當天是王進輝進入「
    福氣多超商」搬彈珠臺出來，伊在超商外面等，未進入店內
    ，而王進輝進入「福氣多」超商後係趁人不注意之際搬走機
    臺。伊等並未冒用「三組」刑警人員，亦未取出手銬作勢欲
    銬住丙○○、乙○○云云。惟查：
(一)上開事實，業據證人丙○○於原審法院95年度訴字第167號
    強盜案件（以下簡稱另案）審理時具結證稱：「94年4月20
    日甲○○與另二個男子進到店裡，其中一個甲○○叫他『阿
    叔』的人說他是三組的，叫我及我先生在櫃台不能出來，又
    叫我們打開隔壁倉庫的門，說他們要拿二、三台機台回去交
    差，甲○○很兇的說要用手銬把我們銬起來，當時我先生臉
    色發白很害怕，我也被他們嚇死了。我們被限制在櫃台時，
    甲○○與另1個人曾離開店裡，在外面走來走去，．．．他
    們離開後，我才發現機台少一台」等語（見原審卷第49至53
    頁筆錄影本）；證人乙○○於上開案件具結證稱：「94年4
    月20日甲○○與另二個男子進入店內，其中1個人自稱是三
    組的，說要搬幾個機台回去交差，還拿出手銬要銬我及我太
    太，他們口氣很兇，我很害怕，但他們並沒有真的銬住我們
    ，他們把我們押在櫃台裡面，後來有二個人走去搬機台」等
    語（見原審卷第43至44頁影本），互核相符。
(二)被告於原審行準備程序時亦自承：「（法官問：對於檢察官
    起訴犯罪事實是否認罪？）我承認犯罪。」等語（見原審卷
    第27頁)。
(三)雖被告嗣否認犯罪，改以前揭情詞置辯，惟查：被告於警詢
    時供稱：「我只有18日到場而已」等語（見警卷第4頁）；
    或供稱：「當日（20日）我們到達『福氣超商』現場時，彈
    珠臺二台（按係一台之誤）」等語（見警卷第6頁）；於原
    審行準備程序時供稱：「（對於檢察官起訴九十四年四月二
    十日搬運機台之情節有何爭執？）我沒有進去，也沒有跟他
    們講話，我確實有去，但過程中我並沒有遇見丙○○、乙○○，當時我與王進輝徒手搬運機台，都沒有遇到人。（法官
    問：為何之前坦承犯行？）我是承認我有去搬機台，我不承
    認我有強盜，因為我去的時候都沒有遇到人，我沒有進入『
    福氣超商』裡面，我只有到倉庫內。」等語（見原審卷第29
    頁），前後不一詞，已難採信。
(四)共犯王進輝於另案審理時固供稱：「我沒有假裝是三組的，
    我沒有要押他，我是有到他店裡去搬機台，當時我並沒有與
    證人照面。」，但與前開證據不符，且王進輝本身涉及犯罪
    ，已難期為真實之陳述，是以前開供詞自不足作為有利於被
    告之認定。
(五)被告夥同王進輝及「阿叔」共三人進入丙○○、乙○○店內
    強取丙○○、乙○○所有之電動遊戲機台等情，已據前開證
    人證述一致，足見當時參與者確有三人。雖被告於警詢供稱
    ：「（94年4月28日8時許你與何人又至泰山路235號『福氣
    多』超商強行搬怎走彈珠台）這次是我跟王進輝及陳進風三
    人共同前往」（見警卷第8頁）；於另案原審證稱：「（辯
    護人問：94年4月20日有幾人到福氣多超商搬彈珠台？）是
    王進輝搬出來的，我人在外面等，當天陳進風也有一起到福
    氣多超商，陳進風人在車上等，我人下車在超商外面等。（
    檢察官問：94年4月20日何人提議到福氣多超商？）是王進
    輝提議的，我與王進輝、陳進風一起到福氣多超商。」云云
    （見原審卷第41頁筆錄影本），指稱另一人係陳進風，惟證
    人陳進風已否認進入超商（按陳進風業經判處無罪確定），
    且證人乙○○、丙○○於另案審理時亦均具結證稱：95年4
    月20日當天未見過陳進風等語（見原審卷第47頁、52頁筆錄
    影本），且證人乙○○、丙○○均指稱被告係稱呼另一人為
    「阿叔」，而陳進風於另案審理時供稱：「（審判長問：甲○○如何稱呼你？）叫我阿兄。(審判長問：甲○○所稱呼
    的阿叔為何人？）不知道。」（見原審卷第56頁筆錄影本）
    ，王進輝於另案審理時供稱：「（審判長問：甲○○如何稱
    呼你？）叫我阿輝。（審判長問：甲○○所稱呼的阿叔為何
    人？）不知道。」（見原審卷第56頁筆錄影本），足見本件
    確有另一名共犯即被告甲○○稱呼為「阿叔」者（非陳進風
    ），是雖證人丙○○、乙○○無法指出「阿叔」為何人，仍
    不影響此部分共犯及人數之認定。
(六)被告及其他二人以上開脅迫方式，強取上開機台1台之手段
    ，已使證人丙○○、乙○○甚感畏懼，亦據該二人結證證述
    在卷，佐以證人丙○○於另案原審審理時證稱：「（本案於
    94年4月發生，為何到94年9月30日才到警局製作筆錄？）案
    發時就有告訴警察，我與我先生都很害怕，怕被報復，所以
    不敢去做筆錄，後來警察說人已經抓到了，叫我們不要怕，
    我們才去做筆錄」等語，益徵證人丙○○、乙○○對該事件
    恐懼之程度，則被告以結夥三人之眾，於94年4月20日至丙○○、乙○○店內，以上開脅迫之方法搬走機台，其行為已
    足以壓抑丙○○、乙○○之意思自由，而達於不能抗拒之程
    度自明。
(七)共犯王進輝於另案原審審理時供稱：二台彈珠台內之金額約
    新台幣一萬一千元至一萬二千元，即各約五、六千元，均花
    用殆盡等語明確（見本院卷第55頁筆錄影本），是起訴書認
    定之金額約六、七千元與卷證不符，應予更正。
(八)共犯陳進風於另案審理時供稱：伊當天未進入「福氣超商」
    ，不知道發生何事等語，自無傳喚之必要。
(九)綜上所述，被告所辯伊於94年4月20日至福氣多便利商店時
    並未進入店內，且未遇到他人云云，無非空言，不足採信。
    本件事證明確，被告犯行堪以認定。
二、被告行為後，刑法業於94年2月2日修正公布，於95年7月1日
    施行。依修正後之刑法第2條第1項規定「行為後法律有變更
    者，適用行為時之法律。但行為後之法律有利於行為人者，
    適用最有利於行為人之法律」。該條係規範行為後法律變更
    所生新舊法比較適用之準據法，其本身無關行為可罰性要件
    之變更，是於刑法修正施行後，應適用該條之規定，為「從
    舊從新」之比較，茲說明如下：
(一)被告行為時刑法第158條第1項所規定之罰金本刑，依罰金罰
    鍰提高標準條例第1條前段之規定，提高10倍，再換算為新
    臺幣，與修正後同法條所規定之罰金本刑，依刑法施行法第
    1條之1第1項及第2項前段之規定，變更其單位為新臺幣並提
    高30倍，其結果亦無不同，應適用行為時法律。
(二)被告行為時刑法第55條後段規定：「犯一罪而其方法或結果
    之行為犯他罪名者，從一重處斷。」，於修正公布後已刪除
    ，則犯一罪而其方法或結果之行為犯他罪名者，屬於數罪併
    罰，得定數罪刑合併之刑期以下之刑。此刪除雖非犯罪構成
    要件之變更，但顯已影響被告刑罰之法律效果，自屬法律有
    變更，經比較新、舊法結果，修正後之規定並未較有利於被
    告，仍應適用修正前刑法55條之規定，論以牽連犯。
(三)被告於行為時刑法第47條規定：「受有期徒刑之執行完畢，
    或受無期徒刑或有期徒刑一部之執行而赦免後，五年以內再
    犯有期徒刑以上之罪者，為累犯，加重本刑至二分之一。」
    惟95年7月1日修正公布施行之刑法第47條第1項則規定：「
    受徒刑之執行完畢，或一部之執行而赦免後，五年以內故意
    再犯有期徒刑以上之罪者，為累犯，加重本刑至二分之一。
    」即新法修正為過失犯無累犯之適用。惟被告所為本案犯行
    為故意犯，比較修正前後之規定，修正後之規定並非較有利
    於被告，應適用修正前刑法第47條第1項之規定。
(四)被告行為時刑法第51條規定：「數罪併罰，分別宣告其罪之
    刑，依左列各款定其應執行者：．．．」，其中第5款規定
    ：「宣告多數有期徒刑者，於各刑中之最長期以上，各刑合
    併之刑期以下，定其刑期。但不得逾20年。」，惟95年7月1
    日修正公布施行之刑法第51條第5款則規定：「宣告多數有
    期徒刑者，於各刑中之最長期以上，各刑合併之刑期以下，
    定其刑期。但不得逾30年。」，經比較結果，修正後刑法並
    非較有利於行為人，依刑法第2條第1項前段之規定，仍應依
    修正前刑法定其應執行之刑。
(五)修正前刑法第28條規定：「二人以上共同實施犯罪之行為者
    ，皆為正犯。」，修正後刑法第28條規定：「二人以上共同
    實行犯罪之行為者，皆為正犯。」。修正後刑法第28 條規
    定之共同正犯，基於個人責任原則及法治國人權保障，限於
    直接從事構成犯罪事實之行為者（含共謀共同正犯），排除
    「陰謀共同正犯」及「預備共同正犯」之類型，是修正後之
    共同正犯之可罰性要件之範圍業已限縮，應以修正後之規定
    較有利於行為人，惟被告既係直接從事構成犯罪事實之行為
    ，且整體比較結果，則修正前刑法第28條規定，對之亦無不
    利，依修正後刑法第2條第1項前段之規定，應適用被告行為
    時之舊法處斷。
三、核被告所為，係犯刑法第330條第1項之結夥三人以上之加重
    強盜罪及刑法第158條第1項之僭行公務員職權罪。被告與王
    進輝及成年之「阿叔」就前開犯行，互有犯意聯絡及行為分
    擔，為共同正犯。被告以僭行公務員職權之手段，實施強盜
    行為，所犯僭行公務員職權罪與加重強盜罪間，有方法結果
    之牽連關係，應從一重之加重強盜罪處斷。起訴法條雖未敘
    及被告犯刑法第158條第1項罪名，但起訴事實已載明「被告
    佯稱係刑事組人員，表示查扣該超商倉庫內之電動遊戲機台
    」，顯見此部分已在起訴範圍內，且與起訴部分有牽連犯之
    裁判上一罪關係，自應併予審理。查被告曾因違反毒品危害
    防制條例案件，經原審法院以92年度訴字第150號判決判處
    有期徒刑10月確定，於94年2月26日縮刑期滿執行完畢，有
    本院被告前案紀錄表1份在卷足憑，於5年內再犯有期徒刑以
    上之罪，為累犯，應依修正前刑法第47條之規定加重其刑。
四、原審同此認定，因依刑法第2條第1項前段、第330條第1項，
    修正前刑法第28條、第320條第1項、第158條第1項、第55條
    、第47條、行為時罰金罰鍰提高標準條例第1條前段各規定
    ，於審酌被告年輕力壯，不思循正途賺取生活所需，反圖不
    勞而獲，施以強盜犯行，目無法紀，造成被害人財物損害及
    精神上之驚嚇非輕，嚴重危害社會治安，犯後仍飾詞諉過，
    不知悔改，態度不佳等一切情狀，量處有期徒刑7年2月，並
    以本件犯行所用之手銬並未扣案，且無法證明係被告或其他
    共犯所有，乃不為沒收之諭知。核其認事用法，俱無違誤，
    量刑亦甚允洽。被告上訴意旨，仍執陳詞，否認犯罪，為無
    理由，應予駁回。
據上論斷，應依刑事訴訟法第368條，判決如主文。
本案經檢察官柯麗鈴到庭執行職務。
中　　華　　民　　國　　96　　年　　6　 　月　　6  　 日
　　　　　　　　　刑事第十七庭　審判長法　官  高明哲
　　　　　　　　　　　　　　　　　　  法　官  陳憲裕
　　　　　　　　　　　　　　　　　　  法　官  孫惠琳
以上正本證明與原本無異。
如不服本判決，應於收受送達後十日內向本院提出上訴書狀，其
未敘述上訴之理由者並得於提起上訴後十日內向本院補提理由書
（均須按他造當事人之人數附繕本）。
                                      書記官  梁淑時
中　　華　　民　　國　　96　　年　　6 　　月　　6 　　日
附錄：本案論罪科刑法條全文
刑法第158條第1項
冒充公務員而行使其職權者，處3年以下有期徒刑、拘役或5百元
以下罰金。
刑法第330條第1項
犯強盜罪而有第321條第1項各款情形之一者，處7年以上有期徒
刑。
第321條第1項第4款
犯竊盜罪而有左列情形之一者，處6月以上、5年以下有期徒刑：
四  結夥三人以上而犯之者。
